臺灣士林地方法院民事判決　　　　　　　 94年度訴字第244號
原　　　告　彰化商業銀行股份有限公司
法定代理人　丙○○○
訴訟代理人　乙○○
被　　　告　世學股份有限公司
兼上一人
法定代理人　甲○○
被　　　告　丁○○
　　　　　　戊○○
上列當事人間請求清償信用卡消費款事件，本院於民國94年6 月
30日言詞辯論終結，判決如下：
    主  文
被告世學股份有限公司、甲○○、丁○○應連帶給付原告新台幣
玖拾捌萬仟伍佰元，及其中新台幣玖拾伍萬伍仟伍佰元部分，
自民國九十四年一月十七日起至清償日止，按日息萬分之五點四
計算之利息。
原告其餘之訴駁回。
訴訟費用由被告世學股份有限公司、甲○○及丁○○連帶負擔。
    事實及理由
一、本件被告世學股份有限公司（以下稱世學公司）、甲○○及
    丁○○均未於言詞辯論期日到場，核無民事訴訟法第386 條
    各款所列情形，依原告之聲請，由其一造辯論而為判決。
二、原告起訴主張：被告世學公司於民國92年9 月24日邀同被告
    甲○○、丁○○為連帶保證人，約定就被告世學公司現在及
    將來對原告所負一切債務，以本金最高限額新台幣（以下同
    ）7,000 萬元為限暨其利息、遲延利息、違約金、損害賠償
    及其他從屬於主債務人之負擔，與被告世學公司負連帶清償
    之責。嗣被告世學公司於93年3 月31日向原告申請商務卡並
    授權被告甲○○及戊○○使用，另簽立商務卡信用消費額度
    申請書，表明遵守商務卡約定條款之約定，持卡人並簽名同
    意與申請人負連帶清償責任，而由被告甲○○與戊○○領用
    VISA國際信用卡，被告甲○○持用卡號為0000-0000-0000-0
    000 信用卡、被告戊○○則持用卡號0000-0000-0000-0000
    號信用卡。依據信用卡約定條款及信用卡申請書約定，持卡
    人得於特約商店持卡簽帳消費或向辦理預借現金之之機構預
    借現金，應付帳款應於當期繳款繳款截止日前向原告清償，
    逾期未償則應自繳款日起，按日息萬分之5.4 計付遲延利息
    ，且申請人就持卡人使用商務卡所生一切帳務，亦負連帶清
    償責任。詎上開信用卡領用後，被告甲○○陸續持卡簽帳消
    費及預借現金，除有部分清償外，自94年1 月17日起即未再
    依約繳款，迄今尚欠983,500 元，及其中本金955,500 元部
    分，自94年1 月17日起至清償日止，按日息萬分之5.4 計算
    之利息。上開債務依據信卡約定條款第21條第1 項第3 款約
    定，已視為全部到期。為此，依據信用卡使用契約及連帶保
    證之法律關係，請求被告連帶給付等語，並聲明求為判決：
    被告應連帶給付原告983,500 元，及其中955,500 元部分，
    自94年1 月17日起至清償日止，按日息萬分之5.4 計算之利
    息。
三、被告戊○○則以：原告所發行之商務卡，申請人為被告世學
    公司，嗣由被告世學公司授權被告即世學公司員工戊○○使
    用，用途僅限於公務用途，非得為被告戊○○私人目的而使
    用，且原告公司承辦人於辦理時，曾告知被授權人得隨時更
    換，故負責清償債務者應為被告世學公司，而不得在被告世
    學公司無法清償債務後，要求被告戊○○負責清償，況系爭
    債務係被告甲○○持卡使用所生，全部非被告戊○○持卡消
    費或預借現金所產生，依據約定條款第3 條約定，自不得要
    求被告戊○○連帶清償。原告所為解釋契約方法，並非合理
    等語置辯，並聲明求為判決駁回原告之訴。至被告世學公司
    、甲○○與丁○○則均未到庭陳述，亦未提出書狀為何答辯
    或聲明。
四、茲原告主張依據信卡使用契約關係，請求被告連帶清償欠款
    及遲延利息等語，被告戊○○則以前開情詞置辯。經查：
  (一)關於被告世學公司、甲○○與丁○○部分：原告所主張上開
    被告世學公司、甲○○欠款未償及丁○○負連帶保證責任之
    事實，業據原告提出保證書、授信約定書、信用卡申請書、
    商務卡約定書及消費明細表等為證，而被告世學公司、丁○○與甲○○經合法通知，均未到庭，亦未提出準備書狀為何
    聲明或答辯，依據民事訴訟法第280 條第3 項規定，應視同
    已有自認，自堪信原告此部分主張為真實，則原告本於消費
    借貸及連帶保證之法律關係，請求被告世學公司、丁○○及
    甲○○連帶清償欠款與遲延利息，洵屬有據。
  (二)關於被告戊○○部分：
  1.按解釋契約，固須探求當事人立約時之真意，不能拘泥於契
    約之文字，但契約文字業已表示當事人真意，無須別事探求
    者，即不得反捨契約文字而更為曲解（最高法院17年度上字
    第1118號判例意旨參照）。查：
  (1)原告主張前於93年3 月31日向原告申請商務卡並授權被告甲○○、戊○○使用，戊○○雖曾在商務卡信用消費額度申請
    書上簽名，表明遵守商務卡約定條款之約定，同意與申請人
    負連帶清償責任。嗣經原告核發信用卡，而由被告甲○○與
    戊○○各持用卡號為0000-0000-0000-0000 、0000-0000-00
    00-0000 號之信用卡各一。其後，被告甲○○即持上開信用
    卡，陸續簽帳消費及預借現金，惟被告世學公司、甲○○未
    依約清償，迄今尚欠983,500 元，及其中本金955,500 元部
    分，自94年1 月17日起至清償日止，按日息萬分之5.4 計算
    之利息等情，為被告戊○○所不爭執。
  (2)被告戊○○雖在上述信用卡申請書上被授權持卡人聲明項下
    簽名，惟稽之該項下記載文字內容為：「被授權人茲證明已
    詳閱彰化銀行商務卡約定條款，且同意恪遵該條款約定，本
    人同意並瞭解因『使用』彰化銀行商務卡所產生之一切帳務
    ，應與申請人負連帶清償責任。」等語，依據該約定內容文
    義，就持卡人連帶清償責任之範圍，顯係專指持卡人個人因
    自行持用信用卡所生之債務而言，至同一申請人申請核發而
    交付其他人員持用之信用卡使用所生債務，則不在應連帶清
    償之範圍內。至原告所提出之約定條款內容，則僅第3 條第
    2 項約明申請人之本人責任，其餘就被授權持卡人是否負有
    連帶清償責任之規範則悉付闕如，是有關被告戊○○是否應
    就本件原告主張債務負連帶清償責任，即僅得按照上開信用
    卡申請書上記載約款文義定之。原告主張被告戊○○應就原
    告核發予被告世學公司授權全部持卡人使用之信用卡債務負
    連帶清償責任，顯與申請書上約款文義不符，實無從採取。
  (3)原告在此所主張之信用卡債務，核之原告所提出之信用卡消
    費明細表記載，乃全為0000-0000-0000-0000 號信用卡使用
    所生者，即為被告甲○○使用信用卡所發生之債務，並非由
    被告戊○○使用信用卡而負擔，參照上開約款文義，即無由
    令被告戊○○與其他被告負連帶清償之責，原告執上情請求
    ，即屬無據。
  2.本件原告主張依據申請書上約款，被告戊○○應就被告甲○○持卡消費所生債務負連帶清償之責云云，縱認原告主張之
    契約解釋方法可採，惟：
  (1)按依照當事人一方預定用於同類契約之條款而訂定之契約，
    為左列各款之約定，按其情形顯失公平者，該部分約定無效
    ：二加重他方當事人之責任者；四其他於他方當事人有重大
    不利益者，民法第247 條之1 第2 款、第4 款定有明文，即
    屬有關於定型化契約條款效力之規定。
  (2)本件原告係依據信用卡契約關係對被告戊○○請求給付，而
    該契約性質上雖應屬消費借貸契約，核無消費者保護法規定
    之適用，然消費者保護法中有關定型化契約條款判斷與解釋
    之標準，定有詳明之規定，仍足資為普遍性判斷爭執契約條
    款，性質上是否屬於定型化契約條款及條款解釋之佐據，茲
    參酌消費者保護法第2 條第7 款、第9 款、第11條、第12條
    、第16條規定，本院認系爭信用卡申請時，申請書上所記載
    之內容，均係由經營銀行業務之原告所單方事先擬定以為契
    約之規範，確屬定型化契約，而該申請書上載條款，既為原
    告預以大量使用於同類契約而單方製作，即屬定型化契約條
    款，亦無可議。因此，該申請書上開連帶清償責任約定效力
    ，即應依信用卡通常效用、締約經過、相關文件有無交付附
    卡持有人等因素，綜合判斷其內容是否顯失公平定之。
  (3)查信用卡係用以支付消費款或借款，為現在社會生活重要消
    費型態之一，其主要功能在於替代現金預備、充為支付工具
    ，至於保證或連帶清償，解釋上應認為並非信用卡之基本功
    能與需求，發卡銀行將信用卡契約結合保證或連帶清償條款
    ，當在一般持卡人預期之外，在此種情形下，約定條款中有
    關申請人與持卡人或持卡人相互間，負連帶保證或連帶清償
    之約款內容，自應以有利於持卡人之解釋為原則，始符合社
    會常情與合理解釋之要求。
  (4)參酌在上述申請書被授權持卡人聲明欄內，雖載明上旨文字
    ，堪認持卡人簽署時，已承諾願就以該申請書申請所得信用
    卡使用所生之消費借貸數額，負連帶清償責任，但以本件原
    告核發商務卡之申辦情形而言，發卡人主要審酌之依據，僅
    為申請人之資力情況，此參照信用卡申請書申請人填載內容
    ，係多為關於申請人之資料，已可得知，尤以被告戊○○僅
    為被告世學公司員工，且信用卡之申請係出於公務上需求，
    並由被告世學公司發動之情形下，被告戊○○與發卡人即原
    告亦無所交涉，而發卡人收受申請後，究竟核發信用額度若
    干、嗣後變動時之其他被授權持卡人為何、公司清償能力如
    何等項，均為被告戊○○於締約時難以知悉者，即無從評估
    在此等約款要求下，使用信用卡所負之風險。況從原告提出
    之信用卡消費明細表內容顯示，通知繳款之消費明細表，係
    直接寄送予被告世學公司，是被告戊○○更無從明瞭其負有
    連帶清償義務之範圍。縱能知悉被告世學公司或其他持有人
    支付能力降低，亦不知積欠帳款有無及數額，致無從適時終
    止信用卡使用契約關係，如責令毫無限制負擔連帶清償責任
    ，實屬有違於公平。此由本件各發卡申請與授權持卡人乃分
    別填具申請書申請，事後又未將相關資訊通知持卡人，使單
    一被授權持卡人無從得知實際核發信用卡數量、其他持卡人
    資力、信用與消費情況等項，以適度控制風險觀之，尤屬明
    甚。是以，本件信用卡申請書上被授權人聲明項下約款，如
    認被授權持卡人，就其他被授權持卡人消費所生債務均負連
    帶清償責任，則堪信確已違反平等互惠與誠信原則，其加重
    被授權持有人之責任，顯失公平，揆之前揭規定，該條款即
    應屬無效，是原告援引而對被告戊○○請求，亦不能採取。
五、從而，原告依據信用卡契約關係，請求被告世學公司王明銘
    賢、丁○○應連帶給付原告983,500 元，及其中955,500 元
    部分，自94年1 月17日起至清償日止，按日息萬分之5.4 計
    算利息之範圍內，為有理由，應予准許，至其餘對被告戊○○請求部分，則不能認為有據，應予駁回。
六、據上論結，本件原告之訴為一部有理由、一部無理由，依民
    事訴訟法第385 條第1 項前段、第79條、第85條第2 項、第
    390條第2項判決如主文。
中　　華　　民　　國　　94　　年　　6 　　月　　30　　日
                  民事第一庭法  官  蕭錫証
以上正本係照原本作成。
如對本判決上訴須於判決送達後廿日內向本院提出上訴狀
中　　華　　民　　國　　94　　年　　6 　　月　　16　　日
                            書記官  林令令
